【裁判字號】    88,交上訴,65
【裁判日期】    890307
【裁判案由】    業務過失致死等
【裁判全文】
臺灣高等法院高雄分院刑事判決                    八十八年度交上訴字第六五號
    上訴人      丙○○
    即被告
    選任辯護人  禎和
右上訴人因業務過失致死案件，不服臺灣屏東地方法院八十八年度交訴字第一四六號
中華民國八十八年十一月四日第一審判決（起訴案號：臺灣屏東地方法院檢察署八十
八年度偵字第六二一二號），提起上訴，本院判決如左：
      主      文
上訴駁回。
      事      實
一、丙○○係以販賣自種蔬果為業，並以駕駛小（原判決筆誤為「大」，應予更正）
    貨車載運蔬果販賣，駕駛小貨車為其附隨業務，為從事業務之人，曾於民國八十
    四年四月間，因傷害案件，經臺灣臺南地方法院判處有期徒刑五月確定，於八十
    五年五月十七日易科罰金執行完畢，猶不知警惕，於八十八年五月二十三日上午
    七時十五分許，駕駛無牌照自用小貨車，上載農產品，由屏東縣麟洛鄉○○路往
    內埔鄉由西向東方向行駛，途經屏東縣麟洛鄉○○路與民族路交岔口時，其應注
    意駕駛人駕駛汽車，應遵守道路交通號誌之指示行駛；又汽車行進中駕駛人應注
    意車前狀況，隨時採取必要安全措施。而依當時天候、路況、照明等情況並無不
    能注意之情事，竟疏於注意及此，其於路口見行車管制號誌為紅燈亮時，表示禁
    止通行，不得超越停止線或進入路口，其仍不顧紅燈燈號，貿然闖越交岔路口行
    駛，致其所駕駛之自小貨車右前車頭撞及由乙○○所騎乘附載其母徐黃三妹，由
    民族路往省道由北向南方向綠燈通行，行駛至該處之牌照ＰＧＱ─七七０號機車
    ，致乙○○、徐黃三妹等人車倒地，使徐黃三妹受有兩側脛骨開放性骨折、左側
    鎖骨骨折、右側二至五肋骨骨折、骨盆骨折脫臼、左側橈尺骨骨折、腹腔內出血
    、頭部外傷合併臉部多處撕裂傷等多重骨折等傷害並呈出血性休克，經送醫後延
    至同年五月二十五日死亡，乙○○則受有胸部鈍挫傷、右側三、四、五、六、七
    肋骨骨折、血胸、右肝鈍傷併血腫、腹內出血、右鎖骨骨折、右臂神經叢病變（
    外傷性）等傷害，丙○○於承辦警員到場時，發現為其肇事前，即向警員表示其
    為肇事者，自首並接受裁判。
二、案經乙○○告訴及台灣屏東地方法院檢察署檢察官偵查起訴。
      理      由
一、訊據上訴人即被告丙○○對於右揭時地發生車禍，並撞擊致被害人徐黃三妹死亡
    ，致告訴人乙○○受有前開傷害之事實供承不諱，惟矢口否認有過失，辯稱其並
    未闖越紅燈，其係綠燈要轉黃燈時通行穿越該處路口，詎告訴人所騎之機車竟闖
    越紅燈，致其閃避不及而撞上，且其為模板工，並非以駕駛前開小貨車載運蔬果
    販賣為業云云。經查：
（一）被告於前開時地，駕駛前開小貨車，由民生路進入民生路與民族路口前，其行
      駛方向之民生路交通號誌已轉為紅燈，詎被告仍未停車，而闖越紅燈，穿越該
      處路口，致依綠燈號誌行駛於民族路上之告訴人閃避不及，而遭被告所駕小貨
      車撞及之事實，業據告訴人乙○○於警訊初供時供稱：「當時我騎重機車載我
      母親徐黃三妹行駛民族路往省道方向行駛，行至民族、民生路口時，民族路號
      誌燈為綠燈，我車即騎過去，等我快穿越路口時，就被丙○○的自小貨車撞到
      右後方，然後我就迷糊了，什麼都不知道」（相驗卷第九頁背面），其於偵訊
      、原審及本院審理中仍指訴不移，並經目擊證人黃金和於警訊、原審、本院調
      查，目擊證人蔡永祥於原審、本院調查時均結證稱：案發當時黃金和駕駛自小
      客車行駛於被告所駕小貨車後方，證人蔡永祥則乘坐同車於證人黃金和旁，二
      車相距僅約三、四甲尺（二、三個車身），行經肇事路口時，渠等見被告之車
      未到民族路口時，號誌燈已轉為紅燈，惟被告竟未停車而闖越紅燈，致閃避不
      及而撞上告訴人所騎乘之機車，嗣後黃金和更留於現場協助指揮交通等語（相
      驗卷第三十三頁、原審卷第二十三頁、第二十四頁、本院卷第四十四頁、第四
      十五頁），而黃金和確為當場目擊肇事經過，亦據車禍發生後到場處理之警員
      陳忠垣於本院調查時證稱：「有一位黃金和向我說被告闖紅燈，是其主動向我
      陳述，我問其為何知道，他說他跟在被告車子後面」（本院卷第二十七頁正、
      背面），故其製作之道路交通事故調查報告表記載：「據證人（指黃金和）稱
      其駕車跟在丙○○後方，目擊丙○○闖紅燈」（相字卷第四頁背面）。查證人
      黃金和、蔡永祥與被告、告訴人及被害人徐黃三妹等人間並不相識，更無怨隙
      ，此經渠等陳述明確，衡情證人等自無刻意迴護告訴人等而設詞誣陷被告，並
      自陷於偽證罪責之理，是其等證詞均應堪採信；再觀諸卷附現場圖所示，被害
      人等於遭被告所駕車輛撞擊後，自被告車道中央被撞擊處滑行至路口牆角為止
      ，有一長約四點七甲尺之刮地痕，而被害人徐黃三妹因而死亡，告訴人乙○○
      受有多處骨折等傷害，足見被告當時之車速不慢，且無煞車跡象，亦與一般駕
      駛人急欲闖越紅燈之情況相符，足見本件事故確係因被告駕車闖越紅燈所致。
      台灣省高屏澎區車輛行車事故鑑定委員會亦同此認定，有偵查卷附該會八十八
      年九月三日高屏澎鑑字第一二０二號函附之鑑定意見書可稽。被告另辯稱：民
      族路號誌異常，有可能告訴人看錯號誌而闖紅燈云云。然依前開調查報告表記
      載：「經查民族路號誌燈故障，紅燈亮綠燈也亮，綠燈時紅燈不亮，民生路號
      誌正常」，警員陳忠垣亦結證稱：「民生路若是紅燈，民族路就是單獨綠燈，
      若民生路是綠燈，民族路就是紅燈、綠燈一起亮著」（本院卷第二十七頁背面
      ），故被告之車道（民生路）為紅燈時，告訴人之車道（民族路）只亮起綠燈
      ，告訴人並無錯看燈號可能，況告訴人於警訊時已供稱其車道為綠燈，並未言
      及有紅燈、綠燈一起亮之情形，故被告前開所辯，亦不足採；此外並有肇事現
      場圖乙紙及現場照片十七張在卷可資佐証，而被害人徐黃三妹係因本件車禍致
      出血性休克、多重骨折死亡，業經臺灣屏東地方法院檢察官督同法醫師相驗明
      確，製有相驗屍體證明書、驗斷書及勘驗筆錄在卷足憑，告訴人乙○○則因本
      件車禍致受有胸部鈍挫傷、右側三、四、五、六、七肋骨骨折、血胸、右肝鈍
      傷併血腫、腹內出血、右鎖骨骨折、右臂神經叢病變（外傷性）等傷害，則有
      屏東市人愛醫院所出具之診斷證明書一紙在卷足憑。
（二）按「汽車駕駛人駕駛汽車，應遵守道路交通號誌之指示」、「駕駛人駕駛汽車
      應注意車前狀況，並隨時採取必要之安全措施」，道路安全規則第九十條、第
      九十四條第三項分別定有明文，又依道路交通標誌標線號誌設置規則第二百零
      六條第五項第一款規定：「車輛面對圓形紅燈表示禁止通行，不得超越停止線
      或進入路口」。被告於右揭時地駕車本應注意上揭規定，且依當時情形，又無
      其他不能注意之情事，竟違反規定闖越紅燈路口，並疏未警戒車前人車動態，
      採取適當之安全措施，致肇車禍使被害人徐黃三妹及告訴人乙○○因之受創死
      亡及受有前開傷害，其有過失，甚為明顯。而被害人徐黃三妹因本件車禍死亡
      ，告訴人乙○○因本件車禍而受有前開傷害，與被告之過失行為間，並有相當
      因果關係。事證明確，被告過失致人於死之犯行洵堪認定。
（三）被告另辯稱：我是於志宏工程行擔任模板工，並非以駕車販賣蔬果為業云云，
      並提出員工職務證明書為證。經查，被告於原審已供承：以販售自種之農產品
      為業，肇事之小自貨車即是我載農產品用等語（原審卷第十六頁背面），觀之
      其肇事後停留於現場之小貨車上載有菠蘿蜜、樹幹或樹薯等農產品，有照片可
      稽（相驗卷第十五頁正、背面）足徵其前開供詞非虛。被告係以販賣自種蔬果
      為業，並以駕駛小貨車載運蔬果販賣，駕駛小貨車為其附隨業務，為從事業務
      之人，彰彰甚明。另被告縱有從事模板工，然其供稱：以日薪計酬，每月有一
      星期至十幾天工作天，是零工性質等語（本院卷第二十六背面），故亦無礙其
      於從事模板工之餘，以駕駛小貨車載運蔬果販賣為業之事實，被告前開所辯，
      不足為其有利之證據。
二、本件被告係以販賣自種蔬果為業，並以駕駛該小貨車運送蔬果販賣，駕駛小貨車
    為其附隨業務，為從事業務之人，其駕車肇事致人於死及成傷，核其所為，係犯
    刑法第二百七十六條第二項之業務過失致人於死罪及同法第二百八十四條第二項
    前段之業務過失傷害罪，甲訴意旨認被告所為係犯同法第二百七十六條第一項之
    普通過失致死罪及第二百八十四條第一項前段之普通過失傷害罪，尚有未洽，惟
    其與本案所認定之事實則屬同一，自應變更起訴法條。被告以一行為犯前開二罪
    ，為想像競合犯，應從一重之業務過失致死罪處斷；被告前於八十四年四月間，
    因傷害案件，經臺灣臺南地方法院判處有期徒刑五月確定，於八十五年五月十七
    日易科罰金執行完畢，有本院被告全國前案查註紀錄表在卷可稽，其於五年內再
    犯有期徒刑以上之本罪，為累犯，應加重其刑；又被告於肇事後，承辦警員到場
    時，發覺為其肇事前，即向警員表示為其肇事，並表示接受審判之意，此經承辦
    警員陳忠垣於本院調查時到庭結證屬實，堪認被告已為自首，依刑法第六十二條
    前段之規定減輕其刑，並先加後減之。
三、原審因認被告犯上述之罪，而適用刑法第二百七十六條第二項、第二百八十四條
    第二項前段、第五十五條、第四十七條、第六十二條前段，罰金罰鍰提高標準條
    例第一條前段之規定，並審酌被告有多項前科，有前開前科表可稽，素行不佳，
    行經前開路口時，不惟闖越紅燈，更於闖越紅燈前未曾停車查看左右，注意車前
    狀況，因而肇事致被害人死亡及告訴人受傷，罔顧其他人車之安全，其過失程度
    嚴重，被告迄未對被害人徐黃三妹之家屬及告訴人乙○○為任何分文賠償，此經
    告訴人乙○○陳明無誤，犯後態度不佳等一切情狀，量處有期徒刑二年二月。其
    認事用法，並無不合，量刑亦屬適當，被告上訴意旨或否認犯罪，或以原審量刑
    過重，指摘原判決不當，為無理由，應予駁回。據上論結，應依刑事訴訟法第三
    百六十八條，判決如主文。
本案經檢察官林炳雄到庭執行職務。
中      華      民      國    八十九      年    三     月       七      日
                              臺灣高等法院高雄分院刑事第七庭
                                  審判長法官  李文雄
                                        法官  黃憲文
                                        法官  王光照
右正本證明與原本無異。
如不服本判決，應於判決送達後十日內向本院提出上訴狀，其未述理由者並應於提
出上訴狀後十日內向本院補提理由書（應附繕本)。
                                      書記官  蘇恒仁
中    華    民    國     八十九     年       三       月       九       日
附錄：本判決論罪科刑法條：
刑法第二百七十六條
一、因過失致人於死者，處二年以下有期徒刑、拘役或二千元以下罰金。
二、從事業務之人，因業務上之過失犯前項之罪者，處五年以下有期徒刑或拘役，得
    併科三千元以下罰金。
刑法第二百八十四條
  因過失傷害人者，處六月以下有期徒刑、拘役或五百元以下罰金，致重傷者，處一
  年以下有期徒刑、拘役或五百元以下罰金。
  從事業務之人，因業務上之過失傷人者，處一年以下有期徒刑、拘役或一千元以下
  罰金，致重傷者，處三年以下有期徒刑、拘役或二千元以下罰金。
                                                                        Ｆ


司法院資訊處製作；財團法人民間司法改革基金會備份。
